臺灣彰化地方法院刑事判決　　　　　　　 96年度易字第963號
公　訴　人　臺灣彰化地方法院檢察署檢察官
被　　　告　丙○○
　　　　　　甲○○
上　一　人
選任辯護人　張奕群律師
上列被告等因竊盜案件，經檢察官提起公訴（96年度偵字第5013
號），本院判決如下：
    主  文
丙○○共同攜帶兇器竊盜未遂，處有期徒刑陸月，如易科罰金，
以新臺幣壹仟元折算壹日。扣案之手套貳雙、萬用鉗及電工剪刀
各壹支均沒收。
甲○○共同攜帶兇器竊盜未遂，處有期徒刑肆月，如易科罰金，
以新臺幣壹仟元折算壹日。扣案之手套貳雙、萬用鉗及電工剪刀
各壹支均沒收。
    犯罪事實
一、丙○○前曾於民國81年間，即因竊盜、贓物案件，經本院以
    81年度易字第1598號，分別判處有期徒刑4 月、5 月，定應
    執行有期徒刑8 月，緩刑4 年，嗣後因緩刑遭撤銷，入監執
    行；其次於84年間，因違反麻醉藥品管理條例案件，經本院
    以84年度易字第2196號，判處有期徒刑4 月確定；其再於86
    年間，因違反肅清煙毒條例案件及麻醉藥品管理條例案件，
    經本院以86年度訴字第1182號，分別判處有期徒刑3 年1 月
    、5 月，定應執行3 年3 月確定；其第於95年間，因施用毒
    品案件，經本院以95年度訴字第2114號，判處有期徒刑8 月
    ，上訴後，經臺灣高等法院臺中分院以96年度上訴字第1150
    號駁回上訴確定；其復於96年間，因竊盜案件，經本院於96
    年6 月11日，以96年度易字第593 號，判處有期徒刑6 月確
    定；其又於96年間，因竊盜案件，經本院以96年度員簡字第
    342 號，判處拘役30日，顯係素行不良之人（以上均不構成
    累犯）。又甲○○平日負責承包工程，自89年間起，即開始
    僱用丙○○施作工程，且知情丙○○有施用毒品之惡習。詎
    其等於96年5 月23日中午12時，由甲○○駕駛未懸掛車牌，
    而原車牌號碼為CL -2841號自小貨車（該車牌業遭註銷），
    搭載丙○○，行經位於彰化縣員林鎮○○路○ 段60號已歇業
    招租中之宋裕豐餐廳外，即由甲○○先將該車停放於該餐廳
    外休息。而於休息過程中，丙○○見該處門戶未閉，即先進
    屋察看內有無可用值錢物品，發覺廚房內仍留有排油煙機電
    扇，即步出餐廳向甲○○提議下手行竊，並約妥如竊盜物品
    得手，即以甲○○所駕自小貨車載離。丙○○、甲○○均明
    知該餐廳雖已停業，而該餐廳建物係屬他人所有之建築物，
    其內物品當係他人持有之物，2 人竟基於意圖為自己不法所
    有之犯意聯絡，分別配戴其2 人各自所有之手套1 雙，避免
    留下指紋及沾污雙手，並推由丙○○攜帶甲○○所有，原置
    放於上開自小貨車內，金屬材質、質重，客觀上足以對人之
    生命、身體構成危險，屬兇器之萬用鉗及電工剪刀各1 支，
    先後進入該餐廳廚房內，再推由丙○○持前開萬用鉗及電工
    剪刀各1 支，以拆卸、剪取之方式，陸續將原仍懸掛在排風
    處之排油煙機電扇2 臺拆卸後，再由甲○○以手轉動風扇測
    試是否仍堪用，並擬共同搬運前開排油煙機電扇2 臺至上揭
    甲○○所駕駛之自用小貨車。嗣因附近民眾察覺有異即報警
    ，經於附近巡邏之彰化縣警察局員林分局員警江瑞章、張朝
    陽前往上址查緝，待江瑞章、張朝陽前後進入該已停止營業
    之餐廳後，先發現原戴手套欲走出餐廳，惟於發現員警後，
    即畏罪趕緊脫下手套之甲○○，嗣後並於廚房內發現仍在行
    竊之丙○○，丙○○、甲○○因此尚未能將前開排油煙機電
    扇2 臺置於自己實力支配之下而未遂。員警當場並扣得丙○○、甲○○分別所有，供其等行竊時所配戴之手套各1 雙，
    及扣得甲○○所有，供丙○○、甲○○行竊所用之萬用鉗及
    電工剪刀各1 支，而查獲上情。
二、案經彰化縣警察局員林分局報告臺灣彰化地方法院檢察署檢
    察官偵查起訴。
      理  由
壹、證據能力部分：
一、按被告以外之人於偵查中向檢察官所為陳述，除顯有不可信
    之情況者外，得為證據，刑事訴訟法第159 條之1 第2 項定
    有明文。偵查中對被告以外之人（包括證人、鑑定人、告訴
    人、被害人及共同被告等）所為之偵查筆錄，或被告以外之
    人向檢察官所提之書面陳述，性質上均屬傳聞證據。惟現階
    段刑事訴訟法規定檢察官代表國家偵查犯罪、實施公訴，依
    法其有訊問被告、證人及鑑定人之權，證人、鑑定人且須具
    結，而實務運作時，檢察官偵查中向被告以外之人所取得之
    陳述，原則上均能遵守法律規定，不致違法取供，其可信度
    極高，職是，被告以外之人前於偵查中已具結而為證述，除
    反對該項供述得具有證據能力之一方，已釋明「顯有不可信
    之情況」之理由外，不宜以該證人未能於審判中接受他造之
    反對詰問為由，即遽指該證人於偵查中之陳述不具證據能力
    。且所謂不可信性情況，法院應審酌被告以外之人於陳述時
    之外在環境及情況，例如：陳述時之心理狀況、有無受到外
    力干擾等，以為判斷之依據。本件查獲員警江瑞章、張朝陽
    ，及共同被告丙○○等人於檢察官偵查中，均曾以證人之身
    分陳述，經告以具結義務及偽證處罰後，於命證人朗讀結文
    後具結，其等係於負擔偽證罪之處罰心理下證述，並以具結
    擔保其供述之真實性，又無受其他不當外力干擾之情形，其
    等復未曾提及檢察官在偵查時有不法取供之情形，故其等於
    偵查中之供述並無顯有不可信之情況，依上開說明，證人江
    瑞章、張朝陽及共同被告丙○○等人於檢察官偵訊之證述自
    均具有證據能力，得為證據。
二、本案以下所引用之其餘供述證據及非供述證據，經被告甲○○所委託之選任辯護人閱卷後，公訴人、被告丙○○、甲○○及被告甲○○之選任辯護人，均同意全部證據之證據能力
    ，是後述所引用證據之證據能力均無疑義，合先敘明。
貳、事實認定及論罪科刑部分：
一、訊據被告丙○○固坦承曾於前揭時間，由被告甲○○搭載前
    往上址未營業之餐廳，並曾手戴手套，持拿被告甲○○所有
    之萬用鉗及電工剪刀各1 支，在上址拆解排油煙機電扇2 臺
    等情；被告甲○○則坦承曾於前揭時間，搭載被告丙○○前
    往上址，並知情被告甲○○持拿車上之工具，進入餐廳欲拆
    取物品，伊亦曾進入該餐廳，以配戴手套之手轉動置放於地
    上之排油煙機電扇風葉等情，惟被告丙○○、甲○○均矢口
    否認涉有上開犯行，被告丙○○辯稱：伊不知該排油煙機電
    扇係有價值之物品，僅係欲廢物利用；又伊當日僅拆解排油
    煙機電扇，地上其餘之電線及日光燈座非伊所拆解，伊亦無
    竊取該些物品之意思。被告甲○○則辯稱：渠等當日並非專
    程前往行竊，伊雖知情被告丙○○拿車上的工具，但不知道
    所拿係萬用鉗跟電工剪刀，後來係因想說被告丙○○為何進
    入拆東西花了那麼多時間才進入察看，因見地上有排油煙機
    電扇，且被告丙○○仍在拆解電扇，始以手套觸摸風扇有無
    卡住，被告丙○○事前並未告知云云。選任辯護人則為被告
    甲○○辯稱：本案該抽油煙機電扇應係原先經營宋裕豐餐廳
    者所有，然該餐廳業已歇業多年，但未取走餐廳內之生財器
    具，而該餐廳門戶亦遭人取走，形成無門戶，可任人自由進
    出之情況，從而，該排油煙機電扇客觀上是否仍在原所有人
    之持有狀態下，即有疑義；再徵諸排油煙機電扇係供廚房使
    用，已沾滿不易清洗油污，依社會常情，即使是繼續經營者
    ，寧可另購新品，亦不會拆除加以清除。證人乙○○案發後
    ，亦將該物交警方處理而不取回，顯示常人在主觀上應不會
    主張持有該物；再被告丙○○已於鈞院陳稱伊係欲拔取該排
    油煙機電扇供其自己在另外工程工作時抽風使用，與被告甲○○無關；而被告甲○○當天配戴手套之髒污程度，顯不及
    於被告丙○○所配戴之手套，應足認被告甲○○辯稱伊僅係
    在看到被告丙○○拆下排油煙機電扇後，順手轉動風扇所造
    成，如被告甲○○有與被告丙○○共同行竊之意思而參與犯
    行，伊手套應會與被告丙○○戴用者，有相同程度之髒污，
    綜上所述，因認被告甲○○應無竊盜犯行等語。
二、經查：
  (一)被告丙○○曾於前揭時間，乘坐被告甲○○所駕駛之自小貨
    車，至上述地點後，由被告丙○○在被告甲○○所駕駛車內
    ，拿取扣案之萬用鉗及電工剪刀各1 支後，即告知被告甲○○欲進入餐廳拆取風扇後，並配戴其所有之手套，進入餐廳
    將排油煙機電扇剪下置放於地上，而被告甲○○則尾隨進入
    ，並配戴伊所有之手套轉動該由被告丙○○剪下之排油煙機
    電扇，嗣後即遭警查獲乙情，業據被告丙○○自警詢至本院
    審理時均坦承上情不諱，及被告甲○○自警詢至本院審理時
    均坦承確有前情屬實，且有證人即當日查獲員警江瑞章、張
    朝陽於偵訊及本院審理時均證述當日查獲經過綦詳（詳見偵
    卷第45頁，本院96年8 月20日審判筆錄），另有現場內部照
    片6 紙及贓物認領保管單1 紙附卷可稽（見偵卷第15頁、第
    17 頁） ，此外，尚有扣案之手套2 雙，萬用鉗及電工剪刀
    各1 支扣案足資佐證，前情應堪認定。蓋被告甲○○、丙○○均明知該宋裕豐餐廳雖已停止營業，惟該建築物仍係他人
    所有之不動產，一般人本不得無故任意侵入他人所有權建物
    內，竊取、搬動建築物內之物品；而被告丙○○既已先行告
    知欲進屋拆解物品，此情亦為被告甲○○自警詢時即自承在
    卷，復係在被告甲○○所駕駛之自小貨車內拿取工具，被告
    甲○○與被告丙○○復係舊識，知情被告丙○○前有吸毒等
    前案紀錄，此亦為被告丙○○、甲○○所自承，倘被告甲○○確無竊盜之犯意聯絡，當會提高注意力並積極制止，然被
    告甲○○不僅未予即時制止，反而進屋察看，甚而配戴手套
    轉動被告丙○○甫拆卸下之排油煙機電扇，衡諸上情，被告
    甲○○實難卸責未與被告丙○○共同行竊。從而，被告丙○○、甲○○進入他人所有建築物內，推由被告丙○○持拿被
    告甲○○所有之萬用鉗及電工剪刀拆卸排油煙機電扇，欲將
    該排油煙機電扇留供己用，事後復欲利用被告甲○○所駕駛
    之自小貨車，搭載該竊得之贓物，被告丙○○、甲○○就上
    開竊盜犯行，具有犯意聯絡及行為分擔。且被告丙○○既係
    欲將該排油煙機電扇留供己用，渠等顯有為自己不法所有意
    圖。
  (二)至被告丙○○、甲○○雖以前詞置辯，且選任辯護人亦為被
    告甲○○為上開辯解，惟查：前開抽油煙機電扇於該宋裕
    豐餐廳持續經營時，係屬該餐廳營業者持有固屬無疑；惟於
    該餐廳停止營業後，因該排油煙機電扇仍懸掛於該不動產建
    物上，雖尚未達到民法第811 條附和而成為不動產所有人所
    有，惟該排油煙機電扇之持有人，應係該不動產持有人持有
    ，亦應可認定，且證人即被害人乙○○於本院96年7 月23日
    審理時證稱：其係屋主，該宋裕豐餐廳業已停止營業，該餐
    廳內之部分生財器具已遭竊，連門都被偷走了，其僅就竊盜
    部分提出告訴等語（詳見本院審判筆錄），更足見證人即被
    害人乙○○就前開物品，確屬持有狀態；該排油煙機電扇
    固然剩餘價值不多，且對現持有人即證人乙○○而言並無使
    用之必要，此亦據證人乙○○於本院96年7 月23日審理時證
    述在卷，惟於被告丙○○、甲○○進行竊盜進而將該排油煙
    機電扇拆卸前，證人乙○○並無任何欲棄置或其他拋棄占有
    之法律上或事實上之處分行為，實難僅以證人乙○○就該排
    油煙機電扇無實際使用之必要，即認該排油煙機已脫離證人
    乙○○之持有；況該排油煙機電扇尚非完全無法使用之物，
    被告丙○○亦自承拆解該電扇即係欲供己使用，是該排油煙
    機電扇僅係價值低廉之物品，實非全無價值；縱該排油煙機
    電扇係屬故障物品，原持有人亦仍可將之持往資源回收場抑
    或其他電器回收機構進行回收變現；況被告甲○○於偵訊時
    陳稱：伊當時想說這些東西應該是有人的，但是可能沒那麼
    重要等語（詳見偵卷第37頁），足見被告丙○○、甲○○當
    知情前開排油煙機電扇，仍係屬他人持有物，渠等僅係抱持
    僥倖之心。辯護人為被告甲○○辯稱依照社會常情，該排油
    煙機電扇無再用可能性，尚嫌武斷，且被告丙○○事後改辯
    稱誤以為排油煙機電扇係廢棄物云云，應係屬事後卸責之詞
    ，不足採信；被告丙○○雖辯稱所竊取拆卸之排油煙機電
    扇係欲供伊在其他工程施工時抽風使用，且該工程與被告甲○○無關，辯護人亦為被告甲○○為此辯護，惟被告丙○○
    於事後亟欲獨攬竊盜責任，昭然可見，是被告丙○○此部分
    陳稱之可信度即屬可疑；且縱該排油煙機電扇之使用，與被
    告甲○○無關，亦無礙於被告甲○○構成本案共同竊盜罪，
    實難憑此即為被告甲○○有利之認定；被告甲○○所配戴
    手套之髒污程度雖遠不及被告丙○○所配戴之手套，此據證
    人江瑞章於本院96年8 月20日審理時證述在卷，且有扣案之
    手套2 雙可資佐證，惟本案既係被告甲○○推由被告丙○○
    進行排油煙機電扇之拆解工作，則被告丙○○於拆解過程中
    ，造成手套較為髒污，亦屬合理；而共同正犯本僅需犯意聯
    絡及行為分擔即可，尚非每位共同正犯均需參與全部構成要
    件中之任一行為，而被告甲○○既已在與被告甲○○共同謀
    議後，提供竊盜及載運贓物之工具，甚而於被告丙○○行竊
    過程中，確認贓物之堪用程度，伊與被告丙○○係本件竊盜
    案件之共同正犯已屬無疑，至於伊是否親自參與拆解該排油
    煙機電扇，尚與伊是否構成本案竊盜罪無涉；被告丙○○
    倘無法確定伊能使用被告甲○○所駕駛自小貨車搭載該竊得
    之排油煙機電扇，焉可能在近夏5 月間，浪費十餘分鐘，且
    耗費體力地進行拆解排油煙機電扇之動作；而被告甲○○於
    警詢時亦陳稱：伊聽見被告丙○○說要拆2 臺抽風機，就跟
    著進入，並有看到被告丙○○用鉗子在拆抽風機，伊就雙手
    戴上棉手套走過去，用手轉動那2 臺抽風機風扇葉，看看有
    沒有壞掉，這時被告丙○○告訴伊，等一下要伊用自小貨車
    將拆下來東西載走，伊係因被告丙○○要伊幫忙載拆下的東
    西回家，才會戴上手套轉動抽風機之扇子等語（詳見警卷第
    7 頁背面），蓋依照被告甲○○於警詢所述，伊不僅目睹被
    告丙○○任意拆解他人建物內之動產即排油煙機電扇，且於
    知情被告丙○○欲利用伊所駕駛之自小貨車搭載該贓物時，
    不僅未加以拒絕，反而以手轉動電扇確認該電扇良窳，被告
    甲○○就前開竊盜犯行，係與被告丙○○具有共同犯意聯絡
    ，顯已昭然可見，被告甲○○事後所為辯解，均應係伊事後
    卸責之詞，不足採信。
  (三)綜上所述，本案被告丙○○、甲○○共同攜帶萬用鉗及電工
    剪刀各1 支，著手為上開竊盜行為而未果，渠等共同攜帶兇
    器竊盜犯行，事證已臻明確，均應予依法論科。
三、按刑法第321 條第1 項第3 款之攜帶兇器竊盜罪，係以行為
    人攜帶兇器竊盜為其加重要件，此所謂兇器，其種類並無限
    制，凡客觀上足以對人之生命、身體、安全構成威脅，具有
    危險性之兇器均屬之，且須行竊時攜帶此種具有危險性之兇
    器為已足，並不以攜帶之初有行兇之意圖為必要（參見最高
    法院79年度臺上字第5253號判例要旨）。查被告丙○○、甲○○持以竊盜之萬用鉗及電工剪刀各1 把，均係屬金屬材質
    ，剪刀前端鋒利，均質重，業據本院審理時當庭勘驗製成筆
    錄，而被告丙○○確實持該萬用鉗及電工剪刀拆卸排油煙機
    電扇乙情，是該萬用鉗及電工剪刀，客觀上具有相當破壞力
    ，顯為具有危險性之兇器，被告丙○○、甲○○於攜帶萬用
    鉗及電工剪刀著手拆卸排油煙機電扇，尚未及將該排油煙機
    電扇置於自己實力支配之下，即為警當場查獲，屬未遂階段
    ，核被告丙○○、甲○○所為，均係犯刑法第321 條第2 項
    、第1 項第3 款之攜帶兇器竊盜未遂罪。被告2 人間具有犯
    意聯絡及行為分擔，為共同正犯。被告2 人雖已著手竊盜行
    為之實施，惟尚未將所拆卸之排油煙機電扇置於自己實力支
    配之下，其等犯罪尚屬未遂，自均應依刑法第25條第2 項之
    規定，按既遂犯之刑度減輕其刑。爰審酌被告丙○○曾有多
    次竊盜及違反麻醉藥品管理條例等如犯罪事實欄一、所載犯
    罪前科，此有臺灣高等法院被告前案紀錄表存卷可參，素行
    不良，本案復係在前案竊盜案件審理期間所犯，顯難見其悔
    改之心，又被告甲○○前僅有過失致死之前科紀錄，此亦有
    臺灣高等法院被告前案紀錄表，且被告丙○○、甲○○均正
    值壯年，竟不思循正當途徑獲取財物，心存僥倖之心，竊取
    他人財物，毫無對他人財產權尊重之觀念，犯後復否認犯行
    ，難認有悔意，惟考量其等所竊得之財物價值尚微等一切情
    狀，量處如主文所示之刑，並均諭知易科罰金之折算標準。
    再按刑法第38條第3 項係規定「犯人」所有供犯罪所用之物
    ，得宣告沒收，並非規定屬「被告」所有之物，始得宣告沒
    收，而共同正犯於意思聯絡範圍內，組成一共犯團體，團體
    中之任何成員均為「犯人」，供犯罪所用之物，只要屬於「
    犯人」所有，均得宣告沒收，不以必屬於本件被告所有者為
    限，此即刑法學理上「共犯連帶沒收」理論，準此，數人共
    同犯罪之情形時，就因犯罪依法沒收之物，不論究係為共犯
    何人所有，就各共犯之判決均應宣告沒收之從刑。查本件扣
    案之手套2 雙，分係被告丙○○、甲○○所有，另扣案之萬
    用鉗及電工剪刀各1 支，則係被告甲○○所有，業據被告丙○○、甲○○自承在卷，且前開物品均係供被告丙○○、甲○○犯本案竊盜罪所用之物品，業據本院認定如前，自應於
    被告丙○○、甲○○2 人主文項下，均依刑法第38條第1 項
    第2 款規定，宣告沒收之。
四、公訴意旨另略以：被告丙○○、甲○○於前開時、地，另著
    手竊取日光燈座1 臺及電線3 公尺而未遂，因認被告丙○○
    、甲○○此部分亦涉有刑法第321 條第2 項、第1 項第3款
    攜帶兇器竊盜未遂犯行。按犯罪事實應依證據認定之，無證
    據不得認定犯罪事實，刑事訴訟法第154 條第2 項定有明文
    。經查，被告丙○○自始辯稱：伊當日僅拆卸排油煙機電扇
    ，其餘電線及日光燈座均係原本就置放在該處等語，蓋被告
    丙○○堅稱伊僅拆卸該排油煙機電扇，並未拆卸其餘物品，
    而共同被告甲○○於警詢時亦陳稱：伊聽見被告丙○○說要
    拆2 臺抽風機，伊就跟著進入，伊有看到被告丙○○用鉗子
    在拆抽風機等語（詳見警卷第7 頁背面），衡之本案被告丙○○、甲○○竊盜之現場，係一荒廢許久之餐廳，復曾遭竊
    數次，現場尚屬混亂，此有現場照片6 紙在卷可稽（見偵卷
    第15頁），且證人江瑞章於本院審理時亦僅證稱：現場僅抽
    油煙機電扇上有手套摸過之痕跡等語（詳見本院96年8 月20
    日審判筆錄），從而，既乏積極證據足資證明現場地面所置
    放之日光燈座及電線亦係被告丙○○、甲○○所拆卸，即難
    逕予認定被告丙○○、甲○○有著手竊取此部分物品，此部
    分不能證明被告丙○○、甲○○2 人犯罪，此外，復查無其
    他積極證據足資認定被告2 人涉有此部分犯行，原應為無罪
    之諭知，惟公訴意旨認此部分與前開經本院論罪科刑部分有
    單純上一罪關係，爰均不另為無罪之諭知。附此敘明。
據上論斷，應依刑事訴訟法第299 條第1 項前段、刑法第28條、
第321 條第2 項、第1 項第3 款、第25條第2 項、第41條第1 項
前段、第38條第1項第2款，判決如主文。
本案經檢察官吳宗達到庭執行職務。
中　　華　　民　　國　　96　　年　　9 　　月　　3 　　日
　　　　　　　　　刑事第五庭    法　官　簡婉倫
以上正本證明與原本無異。
如不服本判決，應於判決送達後10日內，向本院提出上訴狀( 須
附繕本 )。
中　　華　　民　　國　　96　　年　　9 　　月　　3 　　日
　　　　　　　　　　　　　　　　書記官
附錄本案論罪科刑法條
刑法第321條
犯竊盜罪而有左列情形之一者，處六月以上五年以下有期徒刑：
一、於夜間侵入住宅或有人居住之建築物、船艦或隱匿其內而犯
之者。
二、毀越門扇、牆垣或其他安全設備而犯之者。
三、攜帶兇器而犯之者。
四、結夥三人以上而犯之者。
五、乘火災、水災或其他災害之際而犯之者。
六、在車站或埠頭而犯之者。
前項之未遂犯罰之。
